【裁判字號】    90,交聲,2
【裁判日期】    891123
【裁判案由】    違反道路交通管理處罰條例聲明異議
【裁判全文】
臺灣基隆地方法院交通事件裁定                          九十年度交聲字第二號
    原處分機關  交通部公路局臺北區監理所基隆監理站
    異  議  人  乙○○
    即受處分人
    訴訟代理人  丙○○
右列受處分人因違反道路交通管理處罰條例案件，對於交通部公路局臺北區監理所基
隆監理站中華民國八十九年十一月二十三日所為之處分（原處分案號：基監裁字第四
二--一Ａ0000000號），聲明異議，本院裁定如左：
    主  文
原處分撤銷。
乙○○不罰。
    理  由
一、本件原處分機關認受處分人即異議人乙○○將其所有之車號ＥＸ--三Ｏ七一號自
    用小客車，於民國（下同）八十九年七月二十九日上午十時四十五分，停放在臺
    北市福州廣場之公有收費停車場，因未依規定於停車後五日內繳費，經臺北市停
    車管理處以受處分人違反道路交通管理處罰條例第五十六條第一項第十款汽車駕
    駛人在道路收費停車處所停車不依規定繳費而掣單舉發（臺北市政府交通局北市
    交停字第一Ａ0000000號舉發違反道路交通管理事件通知單），嗣受處分
    人於舉發通知單上所載應到案日期前向原處分機關申訴，經原處分機關函請舉發
    單位即臺北市停車管理處調查結果，仍認定受處分人有前述違規行為，原處分機
    關乃於八十九年十一月二十三日以受處分人有違反前揭道路交通管理處罰條例第
    五十六條第一項第十款規定之行為，裁處受處分人罰鍰新台幣（下同）一千二百
    元。
二、受處分人聲明異議意旨略以：當天伊配偶丙○○確有將車停放在「泉州街派出所
    」門前之停車場，但未收到停車繳費通知單，丙○○特地向附近之收費亭查詢，
    結果停車管理員洪先生表示並無當日之停車繳費通知單，伊始無法按時繳費，此
    乃臺北市停車管理處之疏失，不應歸責於伊，為此請求撤銷原處分等語。
三、經查：受處分人之上揭車輛確曾交由其配偶丙○○駕駛，並由丙○○於右揭時地
    停車之事實，有臺北市政府交通局八十九年八月二十二日北市交停字第一Ａ00
    00000號舉發違反道路交通管理事件通知單一份在卷為證，且為受處分人所
    自認，堪信為真實。按臺北市停車管理處或各地方停車主管機關，依停車場法第
    三十一條規定，訂定差別之停車費率，向公有（含路邊及公有路外公共停車場）
    收費停車場之使用人收費，其使用關係應認係公法上之營造物利用關係，又於臺
    北市之計次停車場停車當時未繳費，由停車場管理員開立停車繳費通知單逾五日
    未補繳者，或停車逾時由停車場管理員開立停車逾時補繳通知單逾三日未補繳者
    ，即應由管理員填寫「違規停車事件檢舉單」，再轉報由停車管理處核對後，掣
    發違反道路交通管理事件通知單，送交裁決單位處理（參見臺北市公有收費停車
    場工作規則第二十二條）。故其作成掣單舉發違反道路交通管理事件之行政處分
    ，必先符合上揭要件，即公有收費停車場管理員所開立之停車繳費通知單或停車
    逾時補繳通知單必已到達相對人始生通知之效力，倘該通知單未經合法送達停車
    場使用人，則雖其逾期未予補繳停車費，仍難認停車場使用人係「不依規定繳費
    」，即不得以其違反道路交通管理處罰條例第五十六條第一項第十款之「汽車駕
    駛人在道路收費停車處所停車，不依規定繳費」予以裁罰。本件汽車駕駛人丙○○於右揭時地停車後，曾於八十九年八月五日向臺北市停車管理處管理員甲○○
    查詢當時是否有開立停車繳費通知單之事實，業據丙○○提出電話錄音帶一捲及
    譯文一份為證，並經證人甲○○到庭證明無誤（詳見本院九十年四月三日訊問筆
    錄），堪信受處分人及其配偶丙○○確實未收到該日之停車繳費通知單，否則受
    處分人之配偶丙○○何須多此一舉向證人甲○○查詢？雖丙○○於查詢之際表明
    該車係停放於「泉州街」（正確之名稱應為福州廣場），致證人甲○○無法在泉
    州街之停車資料中查得該車之停車繳費通知單，然丙○○停車位置福州廣場前方
    即設有「泉州街派出所」，有其所提出之現場照片三張在卷可稽，並經證人甲○○到庭證明屬實，是丙○○將停車地點「福州廣場」誤認係「泉州街」停車處亦
    屬人情之常，不能因受處分人所提供查詢之停車地點名稱錯誤，即認其應受罰，
    臺北市停車管理處仍應積極確認受處分人已收到停車繳費通知單而未按時繳費，
    始得依法處罰受處分人。本件既查無其他積極證據足證受處分人已收到停車繳費
    通知單，縱其未於停車後五日內繳費，仍應認與前揭道路交通管理處罰條例第五
    十六條第一項之處罰要件尚有不符，原處分機關逕以受處分人有違反前揭道路交
    通管理處罰條例第五十六條第一項第十款規定之行為，裁處受處分人罰鍰一千二
    百元，即與上揭行政裁罰之要件不符，應由臺北市停車管理處依上揭受處分人停
    車之事實，重行掣發停車繳費通知單送達受處分人，以憑繳費。本件受處分人之
    異議為有理由，應由本院將原處分撤銷，改諭知受處分人不罰，以資適法。
據上論斷，應依道路交通案件處理辦法第二十條前段，裁定如主文。
中      華      民      國     九十     年      四      月     十六     日
                                    臺灣基隆地方法院交通法庭
                                            法  官  蔡 佳 玲
右正本證明與原本無異。
對於本件裁定如有不服，應於收受送達後五日內，向本院提出抗告書狀，敘述抗告之
理由，抗告於臺灣高等法院。
                                            書記官  湯 惠 芳
中      華      民      國     九十     年      四      月     十八     日


司法院資訊處製作；財團法人民間司法改革基金會備份。
